臺灣高雄地方法院刑事判決           100年度審訴字第1671號
公  訴  人  臺灣高雄地方法院檢察署檢察官
被      告  許見立
上列被告因違反毒品危害防制條例案件，經檢察官提起公訴（10
0 年度毒偵字第2582號），被告於本院準備程序進行中為有罪之
陳述，經本院合議庭裁定由受命法官獨任改依簡式審判程序審理
，並判決如下：
    主  文
許見立施用第一級毒品，累犯，處有期徒刑捌月。
    事  實
一、許見立前因施用毒品案件，經本院裁定送觀察勒戒後，認無
    繼續施用毒品之傾向，於民國92年9 月19日執行完畢釋放，
    並經臺灣高雄地方法院檢察署檢察官於92年9 月21日以92年
    度毒偵字第5375號為不起訴處分確定。復因施用毒品案件，
    經臺灣高等法院高雄分院（下稱高雄高分院）以93年度上訴
    字第661 號判決判處有期徒刑8 月確定。另因竊盜案件，經
    本院以96年度易字第909 號判決判處有期徒刑3 月確定，嗣
    經本院以96年度聲減字第1683號裁定減為有期徒刑1 月又15
    日確定，於96年7 月25日縮刑期滿執行完畢，翌日出監。猶
    不知戒絕毒癮，明知海洛因係毒品危害防制條例第2 條第2
    項第1 款所明定之第一級毒品，不得持有、施用，復基於施
    用第一級毒品海洛因之犯意，於100 年2 月8 日12時許，在
    其斯時位在高雄市大寮區○○○路365 巷2 號住處內，以將
    海洛因摻水後，置入針筒注射血管之方式，施用第一級毒品
    海洛因1 次。嗣於同日16時35分許，在高雄市○○區○○路
    與高速公路口為警緝獲，經得其同意採集尿液送驗，檢驗結
    果呈嗎啡陽性反應，而知悉上情。
二、案經高雄市政府警察局保安警察大隊移送臺灣高雄地方法院
    檢察署檢察官偵查起訴。
    理  由
一、本件被告許見立所犯係死刑、無期徒刑、最輕本刑為3 年以
    上有期徒刑以外之罪，其於準備程序中，就被訴事實為有罪
    之陳述，經本院告知簡式審判程序之旨，並聽取檢察官及被
    告之意見後，合議庭裁定由受命法官獨任進行簡式審判程序
    ，合先敘明。
二、上開事實，業據被告於偵訊、本院審理時坦承不諱（見偵卷
    第15頁、本院卷第14頁），且經警採集其尿液送高雄市立凱
    旋醫院檢驗結果，被告尿液呈嗎啡陽性反應，有保安警察大
    隊刑案移送專責組偵辦毒品危害防制條例嫌疑人尿液代碼表
    、高雄市立凱旋醫院濫用藥物尿液檢驗報告可稽（見警卷第
    6 至7 頁）。爰審酌：（一）氣相層析質譜儀（GC／MS）乃
    目前就藥物篩檢結果必須進一步確認時最常採用之確認方法
    ，因此在良好的操作條件之下，以氣相層析質譜儀作為藥物
    及其代謝物之定性及定量分析，幾乎不會有偽陽性反應產生
    ，業經行政院國軍退除役官輔導委員會台北榮民總醫院於83
    年4 月7 日以（83）北總內字第03059 號函示明確。（二）
    又海洛因係嗎啡經化學合成之半人工合成品，毒性倍於嗎啡
    ，其經吸食或施打入人體，經新陳代謝作用又分解成嗎啡，
    故海洛因在進入人體後，均以嗎啡型態排於尿液中，故於吸
    食或施打海洛因者尿液中，可檢出嗎啡陽性反應，業經憲兵
    司令部80年5 月7 日以（80）鑑驗字第1746號函示明確。從
    而，被告尿液經以氣相層析質譜儀鑑驗後，結果呈嗎啡陽性
    反應，已如前述，是依前開函示意旨，被告自白核與事實相
    符。
三、按毒品危害防制條例於92年7 月9 日修正公布，自93年1 月
    9 日施行，其中第20條、第23條將施用毒品之刑事處遇程序
    ，區分為「初犯」及「5 年內再犯」、「5 年後再犯」。依
    其立法理由之說明：「初犯」，經觀察、勒戒或強制戒治後
    ，應為不起訴處分或不付審理之裁定；經觀察、勒戒或強制
    戒治執行完畢釋放後，「5 年內再犯」者，因其再犯率甚高
    ，原實施之觀察、勒戒及強制戒治既已無法收其實效，爰依
    法追訴或裁定交付審理。至於經觀察、勒戒或強制戒治執行
    完畢釋放後，「5 年後再犯」者，前所實施之觀察、勒戒或
    強制戒治已足以遮斷其施用毒品之毒癮，為期自新及協助其
    斷除毒癮，仍適用「初犯」規定，先經觀察、勒戒或強制戒
    治之程序。從而依修正後之規定，僅限於「初犯」及「5 年
    後再犯」二種情形，始應先經觀察、勒戒或強制戒治程序。
    倘被告於5 年內已再犯，經依法追訴處罰，縱其第3 次（或
    第3 次以上）再度施用毒品之時間，在初犯經觀察、勒戒或
    強制戒治執行完畢釋放5 年以後，已不合於「5 年後再犯」
    之規定，且因已於「5 年內再犯」，顯見其再犯率甚高，原
    實施觀察、勒戒或強制戒治，已無法收其實效，即應依該條
    例第10條處罰（最高法院95年5 月9 日95年度第7 次刑事庭
    會議決議參照）。查被告前因施用毒品案件，經本院裁定送
    觀察勒戒後，認無繼續施用毒品之傾向，於92年9 月19日執
    行完畢釋放，並經臺灣高雄地方法院檢察署檢察官於92 年9
    月21日以92年度毒偵字第5375號為不起訴處分確定。復因施
    用毒品案件，經高雄高分院以93年度上訴字第661 號判決判
    處有期徒刑8 月確定之事實，有臺灣高等法院被告前案紀錄
    表在卷可憑。是被告雖係於上開觀察勒戒執行完畢釋放5 年
    後再犯本罪，然其前次所犯高雄高分院93 年度上訴字第661
    號施用毒品案件，係在上開觀察勒戒執行完畢後5 年內所為
    ，而屬「5 年內再犯」之情形，依最高法院上開決議之意旨
    ，被告本件施用海洛因之犯行，應依法論科。從而，本案事
    證明確，被告犯行，堪予認定。
四、核被告所為，係犯毒品危害防制條例第10條第1 項之施用第
    一級毒品罪。被告持有第一級毒品之行為，已為其後施用之
    高度行為所吸收，不另論罪。又被告曾因如事實欄所示犯行
    ，經法院判決如事實欄所示罪刑確定，於96年7 月25日縮刑
    期滿執行完畢之事實，此有前開前案紀錄表可佐，是其5 年
    以內故意再犯本件有期徒刑以上之罪，為累犯，應依刑法第
    47條第1 項規定加重其刑。本院審酌被告前經觀察勒戒及有
    期徒刑執行完畢，猶不思戒除毒癮，顯見其並無堅定戒癮之
    意志，惟念其行為尚未危害他人及其犯後坦承犯行，態度尚
    可等一切情狀，量處如主文所示之刑，以資警惕。
據上論斷，應依刑事訴訟法第273 條之1 第1 項、第299 條第1
項前段，毒品危害防制條例第10條第1 項，刑法第11條前段、第
47條第1 項，判決如主文。
本案經檢察官王兆琳到庭執行職務。
中    華    民    國   100    年    7     月    28    日
                  刑事第十庭    法  官  方錦源
以上正本證明與原本無異。
如不服本判決應於收受判決後10日內向本院提出上訴書狀，並應
敘述具體理由。其未敘述上訴理由者，應於上訴期間屆滿後20日
內向本院補提理由書(均須按他造當事人之人數附繕本)「切勿逕
送上級法院」。
中    華    民    國   100    年    7     月    28    日
                                書記官  冒佩妤
附錄本案論罪法條：
毒品危害防制條例第10條第1項
施用第一級毒品者，處6月以上5年以下有期徒刑。